【裁判字號】    96,上訴,2536
【裁判日期】    970305
【裁判案由】    違反槍砲彈藥刀械管制條例
【裁判全文】
臺灣高等法院刑事判決                96年度上訴字第2536號
上  訴  人
即  被  告  甲○○
選任辯護人  沙洪律師
上列上訴人因違反槍砲彈藥刀械管制條例案件，不服臺灣板橋地
方法院95年度訴字第3405號，中華民國96年5月10日第一審判決
（起訴案號：臺灣板橋地方法院檢察署95年度偵字第19672號）
，提起上訴，本院判決如下：
    主  文
原判決撤銷。
甲○○連續未經許可，製造可發射子彈具有殺傷力之改造槍枝，
處有期徒刑參年貳月，併科罰金新臺幣陸萬元，罰金如易服勞役
，以新臺幣壹仟元折算壹日。
扣案具殺傷力之仿貝瑞塔92FS型改造手槍壹支（槍枝管制編號00
00000000號，含彈匣壹個）、具殺傷力之仿貝瑞塔M9型改造手槍
壹支（槍枝管制編號0000000000號，含彈匣壹個）及火藥壹瓶（
淨重0.27公克，取0.12公克鑑定用罄，餘0.15公克）及土造金屬
槍管半成品壹支均沒收。
    事  實
一、甲○○明知可發射子彈具有殺傷力之槍枝、子彈，及槍彈之
    主要組成零件，均係槍砲彈藥刀械管制條例所規定之管制物
    品，非經中央主管機關許可，不得擅自製造、持有，竟未經
    許可，並基於概括之犯意，先後於 (一)民國（下同）95年4
    、5月間，在臺北縣新店市山區，自真實姓名年籍不詳某「
    林經理」之成年男子處，收受仿貝瑞塔92FS型改造手槍1支
    ，並於收受後數日，在臺北縣土城市○○路○段42號4樓之住
    處內，以衣架鐵管製造屬於槍枝主要組成零件之金屬槍管1
    支，用以更換原損壞之槍管，而製造具殺傷力之仿貝瑞塔92
    FS型改造手槍1支（槍枝管制編號0000000000號）；(二)復
    於95年5、6月間，利用電腦網際網路，向真實身分不詳者，
    購買仿貝瑞塔M9型改造手槍1支、改造子彈12顆（均已試射
    ，其中2顆具殺傷力）、彈頭12顆、彈殼5顆及屬子彈主要組
    成零件之火藥1瓶，嗣於上址住處內，以鐵金屬製造撞針更
    換原手槍內之撞針，而製造具殺傷力之仿貝瑞塔M9型改造手
    槍1支（槍枝管制編號0000000000號）。嗣於同年8月15日12
    時50分許，為警在其上址住處查獲，並扣得上開仿貝瑞塔92
    FS型改造手槍支1支（含彈匣1個）、仿貝瑞塔M9型改造手槍
    支1支（含彈匣1個）、改造子彈12顆（均已試射，其中2顆
    具殺傷力）、彈頭12顆、彈殼5顆、火藥1瓶（淨重0.27公克
    ，取0.12公克鑑定用罄）及土造金屬槍管半成品1支。
二、案經臺北市政府警察局移送臺灣板橋地方法院檢察署檢察官
    偵查起訴。
    理  由
壹、程序方面：
    按依刑事訴訟法第198條、第208條之規定，所謂鑑定乃指於
    刑事訴訟程序中為取得證據資料而由檢察官或法官指定具有
    特別知識經驗之鑑定人、學校、機關或團體，就特定之事物
    ，以其專業知識加以分析、實驗而作判斷，以為偵查或審判
    之參考。故而，不論鑑定人或鑑定機關、學校、團體，均應
    由檢察官或法官視具體個案之需要而為選任，始符合刑事訴
    訟法第198條、第208條之規範本旨，否則所為鑑定，仍屬於
    傳聞證據。但對於司法警察機關調查中之案件，或有量大或
    急迫之情形，為因應實務之現實需求，認為當然有鑑定之必
    要者，基於檢察一體原則，得由該管檢察長對於轄區內之案
    件，以事前概括選任鑑定人或囑託鑑定機關（團體）之方式
    ，俾便轄區內之司法警察官、司法警察對於調查中之此類案
    件，得即時送請事前已選任之鑑定人或囑託之鑑定機關（團
    體）實施鑑定。是以卷附內政部警政署刑事警察局刑鑑字第
    0950123413號、第0000000000號、第0000000000 號槍彈鑑
    定書，自有證據能力。又上開槍彈鑑定書，係對於查獲之槍
    枝係以性能檢驗法為鑑定依據，原審法院為詳加查明，再囑
    託該局以試射方法鑑定，經該局於96年2月2日以刑鑑字第09
    60009904號函回覆在卷，該部分槍彈鑑定書自亦有證據能力
    ，原審辯護意旨為被告辯稱：查獲的槍枝並無殺傷力，內政
    部警政署刑事警察局95年8月23日刑鑑字第0950123413號、
    95年9月14日刑鑑字第0000000000號、95年9月22日刑鑑字第
    0000000000號槍彈鑑定書係審判外之陳述，不具證據能力云
    云，尚屬無據，合先敘明。
貳、實體方面：
一、訊據被告固坦承於上開時地取得槍枝、子彈、彈頭、彈殼、
    火藥，及以衣架鐵管製造屬於槍枝主要組成零件之金屬槍管
    1支，用以更換原損壞之槍管，暨以鐵金屬製造撞針而更換
    原手槍內之撞針等情不諱，惟矢口否認有故意製造槍枝之犯
    行，辯稱：伊有演藝圈的朋友認識林經理，林經理說有一把
    壞掉的道具槍，槍管有破損，伊即將一個空的釣衣架鐵管套
    在原來的槍管外面，使槍枝看起來可以完整利用。另外，換
    撞針部分係因為伊發現買來的道具槍不是完整的槍，覺得撞
    針比較一般，原見網路有賣一些相關零件可以更換，但看撞
    針構造蠻普通，為省下錢，即利用手邊小零件找跟撞針形狀
    相似的零件加以更換云云。惟查:
(一)被告坦承以衣架鐵管製造屬於槍枝主要組成零件之金屬槍管
    1支，用以更換原損壞之槍管及以鐵金屬製造撞針而更換原
    手槍內之撞針等事實，已如前述。而按所謂製造包括創製、
    改造、組合、混合、化合等行為在內，已損壞之零件加以修
    理亦屬製造，改造行為亦屬製造行為之一種（最高法院86
    年度台上字第7558號判決意旨參照），足見被告上開行為已
    該當於製造行為無訛。
(二)扣案槍枝經內政部警政署刑事警察局以性能檢驗法檢驗結果
    ，認定(一)手槍1支（槍枝管制編號0000000000號)，認係由仿
    BERETTA廠92FS型半自動手槍製造之槍枝，換裝土造金屬槍
    管而成之改造手槍，機械性能良好，可擊發適用子彈，認具
    殺傷力。(二)手槍1支（槍枝管制編號0000000000號），認係
    由仿BERETTA廠M9型半自動手槍製造之槍枝，車通槍管內阻
    鐵而成之改造手槍，機械性能良好，可擊發適用子彈，認具
    殺傷力，有該局95年8月23日刑鑑字第0950123413號、95年9
    月14日刑鑑字第0000000000號在卷為憑。原審經函請該局以
    試射法鑑定結果，亦認定(一)送鑑手槍1支（槍枝管制編號000
    0000000號），經裝填適用子彈 (具直徑約5.5mm、重約1.0
    公克之金屬彈丸)試射，測得彈頭發射速度為169公尺/秒，
    計算其發射動能為14.28焦耳，單位面積動能為60.11焦耳/
    平方公分。(二)送鑑手槍1支（槍枝管制編號0000000000號）
    ，經裝填適用子彈 (具直徑約5.5mm、重約1.0公克之金屬彈
    丸)試射，測得彈頭發射速度為105公尺/秒，計算其發射動
    能為5.51焦耳，單位面積動能為23.23焦耳/平方公分。而依
    日本科學警察研究所之研究結果，彈丸單位面積動能達20
    焦耳/平方公分，則足以穿入人體皮肉層等情，有該局96年
    2月2日刑鑑字刑鑑字第0960009904號函等在卷可稽，足見查
    獲之槍枝均具有殺傷力無訛。又扣案之改造子彈12顆，其中
    4顆均由玩具金屬彈殼加裝直徑約6mm金屬彈丸而成之改造子
    彈，採樣1顆試射，可擊發，惟發射動能不足，不具殺傷力
    ，另5顆均由玩具金屬彈殼加裝直徑約8mm金屬彈丸而成之改
    造子彈，採樣2顆試射，1顆具殺傷力，1顆不具殺傷力，另1
    顆係土造子彈，經實際試射，可擊發，具殺傷力，另2顆均
    由玩具金屬彈殼加裝直徑約8.7mm金屬彈丸而成之改造子彈
    ，採樣1顆試射，可擊發，惟發射動能不足，不具殺傷力，
    有該局刑鑑字第0950123413號鑑定書可憑。另前開未試射之
    子彈7顆，經本院再函請該局鑑定結果，認定：3顆係6mm金
    屬彈丸，2顆可擊發，惟發射動能不足，認不具殺傷力，1顆
    無法擊發，認不具殺傷力；3顆係8mm金屬彈丸，均可擊發，
    惟發射動能不足，認不具殺傷力；1顆係8.7mm金屬彈丸，無
    法擊發，認不具殺傷力，有內政部警察署刑事警察局96年10
    月18日刑鑑字第0960143642號函在卷為憑（見本院卷）；另
    火藥1瓶，經內政部警政署刑事警察局鑑定結果，淨重0.27
    公克，取0.12公克鑑定用罄，檢出碳粉、磷、氯酸鉀等成分
    ，認係煙火類火藥，有該局95年9月22日刑鑑字第095012337
    9號鑑定書存卷可參。
(三)此外，復有扣案之子彈12顆（均已鑑驗試射，其中2顆具殺
    傷力）、彈頭12顆、彈殼5顆、火藥1瓶（淨重0.27公克，取
    0.12公克鑑定用罄，餘0.15公克）、土造金屬槍管半成品1
    支可證。
(四)綜上所述，被告所辯洵無足採，本件事證明確，被告犯行堪
    以認定。
二、查被告製造行為後，刑法部分條文業於94年2月2日經總統以
    華總一義字第09400014901號令修正公布，並自95年7月1日
    起生效施行（下稱現行刑法）；次按最高法院95年2月23日
    第八次刑事庭會議決議意旨，現行刑法第2條第1項之規定，
    係規範行為後法律變更所生新舊法律比較適用之準據法，於
    現行刑法施行後，應適用現行刑法第2條第1項之規定，為「
    從舊從輕」之比較。茲說明如下：
(一)刑法第11條乃屬刑法總則適用於其他刑事特別法之準據法規
    定，雖亦經修正，然因無關犯罪行為可罰性要件之變更，應
    逕適用裁判時之現行刑法第11條規定。
(二)刑法第33條第5款有關罰金刑之最低數額部分，修正前刑法
    第33條第5款規定：「罰金：（銀元）1元以上」，而銀元與
    新臺幣間之折算，依現行法規所定貨幣單位折算新臺幣條例
    規定，以銀元1元折算新臺幣3元；修正後刑法第33條第5款
    則規定：「罰金：新臺幣1,000元以上，以百元計算之」；
    經比較新舊法之規定，修正後刑法第33條第5款所定罰金刑
    之最低數額，較之修正前提高，自以修正前刑法第33條第5
    款之規定有利於被告。
(三)被告行為時刑法第42條第2項規定：「易服勞役以1元以上3
    元以下，折算1日。但勞役期限不得逾6個月。」依斯時有效
    施行之罰金罰鍰提高標準條例第2條前段規定（業於95年5月
    17日經總統以華總一義字第09500069791號令修正公布刪除
    ，並自95年7月1日起生效），依刑法第42條第2項易服勞役
    者，就其原定數額提高為1百倍折算1日，則本案被告行為時
    之刑法及罰金罰鍰提高標準條例關於易服勞役折算標準之規
    定，係以銀元3百元折算1日，經折算為新臺幣後，應以新臺
    幣9百元折算1日。而現行刑法第42條第3項規定：「易服勞
    役以新臺幣1千元、2千元或3千元折算1日。但勞役期限不得
    逾1年。」，比較修正前後關於易服勞役折算標準之規定，
    以修正後刑法第42條第3項規定，較有利於行為人，應適用
    最有利於行為人之法律即現行刑法之規定。
(四)修正後刑法第56條規定，業已刪除連續犯之規定。故連續數
    行為而犯同一罪名，依修正前刑法第56條規定，為連續犯，
    應以一罪論，僅得加重其刑；但依修正後規定，則已無連續
    犯可資適用，即應將各次犯行以數罪併合處罰，是以適用修
    正前關於連續犯之規定，較被告有利，自應適用舊法。
(五)現行刑法第38條關於沒收從刑之規定，僅在該條第1項第3款
    增設「因犯罪所生之物」亦得沒收之規定，並為使適用更期
    明確，以符合現行實務之見解，將該條第2項、第3項所使用
    之「犯人」一詞，修正為「犯罪行為人」。則關於違禁物，
    無論依修正前、後刑法第38條第1項第1款規定，均得宣告沒
    收，是對被告而言，二者適用結果亦無不同，依現行刑法第
    2條第1項但書規定，應適用最有利於行為人之法律即現行刑
    法之規定。
(六)修正後刑法第57條之規定，為法院就刑之裁量及酌減審認標
    準見解之明文化，非屬法律之變更，應適用修正後之規定（
    最高法院95年第8次刑事庭會議決議參照）。
(七)修正後刑法第59條之規定，為法院就刑之酌減審認標準見解
    之明文化，非屬法律之變更，參諸最高法院95年度第21次刑
    事庭會議意旨，應逕適用現行法規定。
三、被告所為，係犯槍砲彈藥刀械管制條例第8條第1項之未經許
    可製造可發射子彈具有殺傷力之改造手槍罪、第12條第4項
    未經許可持有具殺傷力子彈罪、第13條第4項持有子彈主要
    組成零件罪（火藥部分，起訴書已載明此部分犯罪事實，原
    審論罪時漏引此部分法條）。被告製造槍枝前後之持有槍枝
    行為，及持有槍枝主要組成零件之行為，均為製造行為所吸
    收，不另論罪。被告先後二次未經許可製造可發射子彈具殺
    傷力改造手槍之犯行，時間緊接，所犯罪名相同，均顯係基
    於概括犯意為之，為連續犯，應依修正前刑法第56條之規定
    論以一罪，並加重其刑。被告持有具殺傷力子彈及子彈主要
    組成零件之行為，與被告製造槍枝前後持有槍枝之行為，係
    一行為觸犯數罪名，為想像競合犯，應依刑法第55條之規定
    ，從一重之未經許可製造可發射子彈具有殺傷力之改造手槍
    罪處斷。查被告僅係以更換槍管及撞針等簡略方式改造前開
    槍枝，致罹製造具殺傷力之槍枝重罪，且持有前開槍彈期間
    ，並未持以從事犯罪行為，其犯罪情節尚屬輕微，如宣告法
    定最低度刑即有期徒刑5年，猶嫌過重，在客觀上顯足以引
    起一般同情，應依刑法第59條情堪憫恕之規定酌減其刑。
四、原審因予論罪科刑，固非無見。惟查：扣案之改造子彈12顆
    ，其中4顆均由玩具金屬彈殼加裝直徑約6mm金屬彈丸而成之
    改造子彈，採樣1顆試射，可擊發，惟發射動能不足，不具
    殺傷力，另5顆均由玩具金屬彈殼加裝直徑約8mm金屬彈丸而
    成之改造子彈，採樣2顆試射，1顆具殺傷力，1顆不具殺傷
    力，另1顆係土造子彈，經實際試射，可擊發，具殺傷力，
    另2顆均係由玩具金屬彈殼加裝直徑約8. 7mm金屬彈丸而成
    之改造子彈，採樣1顆試射，可擊發，惟發射動能不足，不
    具殺傷力。又前開未試射之子彈7顆，經本院再送請鑑定結
    果，其中3顆係6mm金屬彈丸，2顆可擊發，惟發射動能不足
    ，認不具殺傷力，1顆無法擊發，認不具殺傷力；3顆係8mm
    金屬彈丸，均可擊發，惟發射動能不足，認不具殺傷力；1
    顆係8.7mm金屬彈丸，無法擊發，認不具殺傷力，已如前述
    ，足見被告僅持有具殺傷力之子彈2顆，且該子彈均已試射
    用去，不再具子彈之效能，自無宣告沒收之餘地，乃原判決
    認定被告持有具殺傷力之子彈5顆，且其中2顆已試射用去，
    而諭知沒收子彈3顆，已有未洽。被告上訴意旨，仍執陳詞
    ，否認犯罪，雖無足取，但查原判決既有上開可議，要屬無
    可維持，應予撤銷改判。爰審酌被告並無犯罪紀錄，有本院
    被告前案紀錄表在卷可稽，素行尚稱良好及其犯罪之動機、
    目的、手段，改造槍枝行為對社會治安可能產生危害暨犯罪
    後態度等一切情狀，量處如主文第2項所示之刑，並依修正
    後刑法第42條第3項規定，就罰金刑部分諭知易服勞役之折
    算標準。扣案具殺傷力之仿貝瑞塔92FS型改造手槍1支（槍
    枝管制編號0000000000號，含彈匣1個）、具殺傷力之仿貝
    瑞塔M9型改造手槍1支（槍枝管制編號0000000000號，含彈
    匣1個）及火藥1瓶（淨重0.27公克，取0.12公克鑑定用罄，
    餘0.15公克），分別為具殺傷力之槍枝子彈及子彈之主要組
    成零件，均屬違禁物，併依刑法第38條第1項第1款規定宣告
    沒收。扣案之土造金屬槍管半成品1支，係被告所有預備供
    犯罪所用之物，應依同法第38條第1項第2款規定宣告沒收。
    至具殺傷力之子彈2顆，已於試射時擊發滅失，不具效能，
    另不具殺傷力之子彈10顆、彈頭12顆、彈殼5顆，非違禁物
    ，亦非被告所有供犯罪所用或預備之物，均無庸宣告沒收；
    再扣案之老虎夾、電鑽、工具箱、鑽頭磨具等物，被告堅稱
    與本件犯罪無涉，且乏確據證明與前開犯行有關，乃均不予
    宣告沒收，附此敘明。
據上論斷，應依刑事訴訟法第369條第1項前段、第364條、第299
條第1項前段，槍砲槍砲彈藥刀械管制條例第8條第1項、第12條
第4項、第13條第4項，刑法第2條第1項、第11條前段、第59條、
第42條第3項、第38條第1項第1款、第2款、第55條、修正前第56
條，判決如主文。
本案經檢察官田炳麟到庭執行職務。
中    華    民    國    97    年    3     月    5      日
                  刑事第十七庭  審判長法  官  趙功恆
                                      法  官  陳憲裕
                                      法  官  高明哲
以上正本證明與原本無異。
如不服本判決，應於收受送達後十日內向本院提出上訴書狀，其
未敘述上訴之理由者並得於提起上訴後十日內向本院補提理由書
（均須按他造當事人之人數附繕本）。
                                      書記官  梁淑時
中    華    民    國    97    年    3     月    5     日
附錄本案論罪科刑法條全文：
槍砲彈藥刀械管制條例第8條
未經許可，製造、販賣或運輸鋼筆槍、瓦斯槍、麻醉槍、獵槍、
空氣槍或第4 條第1 項第1 款所定其他可發射金屬或子彈具有殺
傷力之各式槍砲者，處無期徒刑或5 年以上有期徒刑，併科新臺
幣1 千萬元以下罰金。
未經許可，轉讓、出租或出借前項所列槍枝者，處5 年以上有期
徒刑，併科新臺幣1 千萬元以下罰金。
意圖供自己或他人犯罪之用，而犯前二項之罪者，處無期徒刑或
7年以上有期徒刑，併科新臺幣1 千萬元以下罰金。
未經許可，持有、寄藏或意圖販賣而陳列第 1 項所列槍枝者，
處 3 年以上10 年以下有期徒刑，併科新臺幣 700 萬元以下罰
金。
第 1 項至第 3 項之未遂犯罰之。
槍砲彈藥刀械管制條例第12條
未經許可，製造、販賣或運輸子彈者，處1 年以上7 年以下有期
徒刑，併科新台幣500 萬元以下罰金。
未經許可，轉讓、出租或出借子彈者，處6 月以上5 年以下有期
徒刑，併科新台幣300 萬元以下罰金。
意圖供自己或他人犯罪之用，而犯前二項之罪者，處3 年以上10
年以下有期徒刑，併科新台幣700 萬元以下罰金。
未經許可，持有、寄藏或意圖販賣而陳列子彈者，處5 年以下有
期徒刑，併科新台幣300 萬元以下罰金。
第 1 項至第 3 項之未遂犯罰之。
槍砲彈藥刀械管制條例第13條
未經許可，製造、販賣或運輸槍砲、彈藥之主要組成零件者，處
3 年以上10年以下有期徒刑，併科新台幣700 萬元以下罰金。
未經許可，轉讓、出租或出借前項零件者，處1 年以上7 年以下
有期徒刑，併科新台幣500 萬元以下罰金。
意圖供自己或他人犯罪之用，而犯前二項之罪者，處5 年以上有
期徒刑，併科新台幣1 千萬元以下罰金。
未經許可，持有、寄藏或意圖販賣而陳列第1 項所列零件者，第
6 月以上5 年以下有期徒刑，併科新台幣300 萬元以下罰金。
第 1 項至第 3 項之未遂犯罰之。


司法院資訊處製作；財團法人民間司法改革基金會備份。
